【裁判字號】    99,訴,484
【裁判日期】    990524
【裁判案由】    違反毒品危害防制條例
【裁判全文】
臺灣彰化地方法院刑事判決              99年度訴字第484號
公  訴  人  臺灣彰化地方法院檢察署檢察官
被      告  甲○○
上列被告因違反毒品危害防制條例案件，經檢察官提起公訴（99
年度毒偵字第464 號），於本院準備程序中，被告就被訴事實為
有罪之陳述，經裁定改行簡式審判程序，本院判決如下：
    主  文
甲○○施用第一級毒品，累犯，處有期徒刑玖月。
    犯罪事實
一、甲○○前於民國90年間，因施用毒品案件，經本院以90年度
    毒聲字第108 號裁定送觀察、勒戒後，認有繼續施用毒品之
    傾向，復經本院以90年度毒聲字第2047號裁定令入戒治處所
    施以強制戒治，並以90年度毒聲字第3866號裁定停止戒治付
    保護管束，於90年10月31日停止戒治出所，嗣於91年5 月11
    日保護管束期滿未經撤銷，視為執行完畢，並由臺灣彰化地
    方法院檢察署檢察官以91年度戒毒偵字第467 號、第468 號
    、第469 號、第470 號為不起訴處分確定。復於上開強制戒
    治執行完畢釋放後5 年內之93年間，因施用第一級毒品案件
    ，經本院以93年度訴字1565號判決判處有期徒刑10月，並經
    臺灣高等法院臺中分院以94年度上訴字第500 號、最高法院
    以94年度台上字第3237號判決駁回上訴而確定（第1 案）；
    又因竊盜案件，經本院以94年度訴字第967 號判決判處有期
    徒刑8 月確定（第2 案）；暨因施用第一級毒品案件，經本
    院以94年度訴字第1285號判決判處有期徒刑1 年，並經臺灣
    高等法院臺中分院以94年度上訴字第2642號判決駁回上訴而
    確定（第3 案），入監執行後，於96年7 月4 日縮短刑期假
    釋出監。嗣因中華民國96年罪犯減刑條例於96年7 月16日施
    行，上開3 罪經臺灣高等法院臺中分院於96年7 月16日以96
    年度聲減字397 號裁定各減為有期徒刑5 月、4 月、6 月，
    合併定應執行刑有期徒刑1 年2 月，而於96年7 月16日因減
    刑後保護管束期滿，視為執行完畢。其又於96年間，因施用
    第一級毒品案件，經本院以96年度訴字第2389號判決判處有
    期徒刑8 月確定，嗣入監執行，甫於98年2 月28日執行完畢
    （構成累犯）。
二、詎其仍未戒除毒癮，復基於施用第一級毒品海洛因之犯意，
    於99年1 月31日下午5 時許，在其位於彰化縣鹿港鎮詔安里
    吳厝巷1 之12號住處，以將第一級毒品海洛因摻水置入針筒
    內注射血管之方式，施用第一級毒品海洛因1 次。嗣於99年
    2 月3 日上午11時許，經警持強制到場許可書採尿送驗，結
    果呈嗎啡陽性反應，而查悉上情。
三、案經彰化縣警察局鹿港分局報請臺灣彰化地方法院檢察署檢
    察官偵查起訴。
    理  由
一、按除被告所犯為死刑、無期徒刑、最輕本刑為3 年以上有期
    徒刑之罪或高等法院管轄第1 審案件者外，於前條第1 項程
    序進行中，被告先就被訴事實為有罪之陳述時，審判長得告
    知被告簡式審判程序之旨，並聽取當事人、代理人、辯護人
    及輔佐人之意見後，裁定進行簡式審判程序；除簡式審判程
    序、簡易程序及第376 條第1 款、第2 款所列之罪之案件外
    ，第1 審應行合議審判，刑事訴訟法第273 條之1 第1 項、
    第284 條之1 分別定有明文。本件被告甲○○所涉係死刑、
    無期徒刑、最輕本刑為3 年以上有期徒刑之罪或高等法院管
    轄第1 審案件以外之罪，並於本院行準備程序時就被訴事實
    為有罪之陳述，本院合議庭依前揭規定，經評議結果，裁定
    改由受命法官獨任行簡式審判程序。
二、上開犯罪事實，業據被告甲○○於本院審理時坦承不諱，又
    被告經警採集其尿液送驗結果，確呈嗎啡陽性反應，此有彰
    化縣警察局鹿港分局委託檢驗尿液代號與真實姓名對照表及
    詮昕科技股份有限公司於99年2 月25日出具之濫用藥物尿液
    檢驗報告各1 紙附卷可稽，足徵被告之自白確與事實相符，
    堪以採信。本件事證明確，被告上開犯行均堪認定，應依法
    論科。
三、按修正毒品危害防制條例就施用毒品者，僅於「初犯」及「
    5 年後再犯」二種情形，有其追訴條件之限制，即須於初犯
    經觀察、勒戒或強制戒治釋放後，5 年內均無施用毒品之行
    為，始能認其前所實施之觀察、勒戒或強制戒治已足遮斷毒
    癮，而得於5 年後再犯時，再予適用初犯之規定，重行觀察
    、勒戒等程序；倘5 年內已經再犯，被依法追訴處罰，縱其
    第3 次（或第3 次以上）施用毒品之時間在初犯釋放5 年以
    後，即與「5 年後再犯」之情形有別，且因已於「5 年內再
    犯」，顯見其再犯率甚高，原實施觀察、勒戒或強制戒治，
    已無法收其實效，而無5 年戒斷期之存在，自無再經觀察、
    勒戒及強制戒治之必要，應由檢察官逕行起訴，此有最高法
    院95年度臺非字第59、65號判決及95年度第7 次刑事庭會議
    及97年度第5 次刑事庭會議決議意旨足供參照。查本件被告
    前於90年間，因施用毒品案件，經本院以90年度毒聲字第10
    8 號裁定送觀察、勒戒後，認有繼續施用毒品之傾向，復經
    本院以90年度毒聲字第2047號裁定令入戒治處所施以強制戒
    治，並以90年度毒聲字第3866號裁定停止戒治付保護管束，
    於90年10月31日停止戒治出所，嗣於91年5 月11日保護管束
    期滿未經撤銷，視為執行完畢，並由臺灣彰化地方法院檢察
    署檢察官以91年度戒毒偵字第467 號、第468 號、第469 號
    、第470 號為不起訴處分確定。復於上開強制戒治執行完畢
    釋放後5 年內之93年間，再因施用第一級毒品案件，經本院
    以93年度訴字1565號判決判處有期徒刑10月，並經臺灣高等
    法院臺中分院以94年度上訴字第500 號、最高法院以94年度
    台上字第3237號判決駁回上訴而確定等情，有臺灣彰化地方
    法院檢察署刑案資料查註紀錄表及臺灣高等法院被告前案紀
    錄表各1 份在卷可考，則其再犯本件施用第一級毒品犯行，
    按諸前揭說明，即與5 年後再犯之情形有別，自應逕行追訴
    。
四、核被告甲○○所為，係犯毒品危害防制條例第10條第1 項之
    施用第一級毒品罪。被告持有第一級毒品進而施用，其持有
    第一級毒品之低度行為，應為其施用第一級毒品之高度行為
    吸收，不另論罪。又被告有上開犯罪事實欄所載之前科紀錄
    ，有臺灣高等法院被告前案紀錄表、臺灣彰化地方法院檢察
    署刑案資料查註紀錄表各1 份在卷可憑，其於有期徒刑執行
    完畢後，5 年內故意再犯本件有期徒刑以上之罪，為累犯，
    應依刑法第47條第1 項之規定加重其刑。爰審酌被告有施用
    毒品前科，及其施用毒品之動機、目的、方法、不知珍惜身
    體、施用毒品所生危害，暨犯後坦承犯行之態度等一切情狀
    ，量處如主文所示之刑，以示懲儆。
據上論斷，應依刑事訴訟法第273 條之1 第1 項、第299 條第1
項前段，毒品危害防制條例第10條第1 項，刑法第11條前段、第
47條第1 項，判決如主文。
本案經檢察官趙冠瑋到庭執行職務。
中    華    民    國    99    年    5     月    24    日
                        刑事第七庭    法  官  郭麗萍
以上正本證明與原本無異。
如不服本判決應於收受判決後10日內向本院提出上訴書狀，並應
敘述具體理由；其未敘述上訴理由者，應於上訴期間屆滿後20日
內向本院補提理由書（均須按他造當事人之人數附繕本）「切勿
逕送上級法院」。
中    華    民    國    99    年    5     月    24    日
                                      書記官  吳冠慧
【附錄本案論罪科刑法條全文】
毒品危害防制條例第10條
施用第一級毒品者，處 6 月以上 5 年以下有期徒刑。
施用第二級毒品者，處 3 年以下有期徒刑。

司法院資訊處製作；財團法人民間司法改革基金會備份。
